【裁判字號】    94,建,263
【裁判日期】    950119
【裁判案由】    給付工程款
【裁判全文】
臺灣臺北地方法院民事判決               94年度建字第263號
    原      告  秉伸興業股份有限公司
    法定代理人  甲○○
    訴訟代理人  丙○○
    被      告  承業營造有限公司
    法定代理人  丁○○
    訴訟代理人  乙○○
上開當事人間請求給付工程款事件，本院於中華民國94年1月4日
言詞辯論終結，判決如下：
    主      文
被告應給付原告新台幣陸拾貳萬肆仟柒佰陸拾壹元及其中伍拾玖
萬肆仟肆佰陸拾玖元自民國九十四年三月二日起至清償日止，按
週年利率百分之五計算之利息。
原告其餘之訴駁回。
訴訟費用由被告負擔。
本判決於原告以新臺幣貳拾壹萬元為被告供擔保後，得假執行，
但被告如以新臺幣陸拾貳萬肆仟柒佰陸拾壹元為原告預供擔保，
得免為假執行。
原告其餘假執行之聲請駁回。
    事實及理由
一程序方面：
  (一)按當事人得以合意定第1審管轄法院，民事訴訟法第24條第1
    項前段定有明文。經查，兩造簽訂之工程合約書第27條約定
    ，因本契約涉訟時，合意以本院為第1審管轄法院，是本院
    就本件訴訟應有管轄權，合先敘明。
  (二)按訴狀送達後，原告不得將原訴變更或追加他訴，但擴張或
    減縮應受判決事項之聲明者，不在此限，民事訴訟法第255
    條第1項第3款定有明文。原告起訴請求「被告應給付原告新
    臺幣（下同）1,334,000元及自支付命令繕本送達翌日起至
    清償日止按年利率5%計算之利息，另應給付原告利息13,872
    元」，嗣於民國94年11月2日變更訴之聲明為「被告應給付
    原告626,861元及其中596,569元自94年3月2日起至清償日止
    按年利率5%計算之利息」，所為核屬減縮應受判決事項之聲
    明，其變更應予准許。
二原告起訴主張：
  (一)原告於93年4月間承攬被告於「民航局大園鄉客運園暨貨運
    園區污水處理廠新建工程」中之廚櫃工程、廁所搗擺及木門
    工程，合約金額共2,353,400元，扣除未施作之4樘木門
    52,000元，餘計2,301,400元，嗣追加廁所搗擺132,575元、
    廚櫃工程89,775元，實際施作金額為2,523,750元。上述工
    程業經原告完工且完成驗收，民航局亦完成驗收，惟經原告
    請款及於94年3月2日催告，被告僅支付1,927,780元，尚欠
    596,569元。另依合約第5條第1項、第2項規定，原告於93
    年12月5日提出計價請款單並開立93年11月30日發票向被告
    請款，被告應開立60天票即94年2月28日兌現之支票，被告
    卻開立94年7月31日之支票，遲延5個月，另被告於接獲支付
    命令後給付之支票仍超過約定之期限，應付遲延利息共計
    30,292元。
  (二)對被告答辯之陳述：否認被告得扣款，被告主張扣款應負舉
    證責任。
  (三)聲明：(1)被告應給付原告626,861元及其中596,569元自94年
    3月2日起至清償日止按年利率5%計算之利息。(2)願供擔保請
    准宣告假執行。
三被告答辯稱：
  (一)系爭三份合約金額2,353,400元，扣除未施作之4樘木門
    52,000元，餘2,301,400元，嗣追加廁所隔間2間、小便斗1
    片共33,212元及茶水櫃42,000元，實際施作金額為
    2,376,612元。原告已完工並開立發票向被告請款，但未完
    成驗收。被告於94年2月底給付409,420元，經催告原告修復
    缺失，原告置之不理，被告於94年4月4日再給付832,320元
    。被告共已給付1,927,180元。加上原告應扣款金額24,376
    元，原告實領1,951,556元。被告已驗收完成未給付之貨款
    為425,056元。
  (二)民航局於94年10月3日業主驗收完成計價已付，民航局雖已
    驗收，但因缺失對被告之業主信誼機械工業股份有限公司（
    以下簡稱信誼公司）扣款，信誼公司亦對被告扣款。被告依
    合約計價1成尾款，已開立支票，惟原告尚有廁所木門百扇3
    樘未更換，被告於94年5月19日及24日發文通知原告於更換
    完成並告知被告驗收完成後，扣除逾期罰款，向被告領款。
  (三)原告主張追加之茶水櫃3座、淋浴間4間、廁所隔間2間及小
    便斗隔屏1片共計145,038元，未經被告同意，是原告自行施
    作。追加工程應蓋被告公司大小章，但茶水櫃3座之估價單
    上僅蓋被告公司便章。被告係依民航局標單委託原告施作茶
    水櫃，原告所提茶水櫃照片是對的，八尺兩座、四尺三座，
    照片是原告去現場施作的，被告僅叫原告施作兩座。淋浴間
    4 間的圖是被告給的，是民航局的圖，但不須施作。
  (四)茶水櫃稅金2,100元部分，如係多開發票，被告願開折讓單
    。
  (五)扣款24,376元係依工程合約書第9條規定，因原告無法下貨
    ，被告另叫機具幫原告下貨，應扣13天雜工費用。
  (六)原告未修復缺失，自95年1月4日起逾期55天，應依合約第19
    條規定罰款1,265,770元，
  (七)聲明：(一)原告之訴及其假執行之聲請均駁回。(二)如受不利判
    決，願供擔保請准宣告免為假執行。
四兩造不爭執事項：
  (一)原合約及同意追加之廁所隔間為32間，小便斗隔屏為17片。
  (二)經過驗收未給付的工程款為425,056元。
五兩造爭執要點及本院之判斷
  原告起訴請求被告給付工程款596,569元及遲延給付工程款之
  利息30,292元，被告對於利息30,292元部分並未爭執，惟辯稱
  ：已驗收尚未給付之工程款僅有425,056元，惟須原告修復瑕
  疵後方得領款等語。兩造爭執要點為：原告主張追加之茶水櫃
  3 座、淋浴間4間、廁所隔間2間及小便斗隔屏1片共計145,037
  元及稅金2,100元是否經過兩造合意？原告是否尚有瑕疵未改
  善而不得領款？被告得否主張雜工扣款24,376元及逾期罰款
  1,265,770元？經查：
  (一)原告主張追加之茶水櫃3座、淋浴間4間、廁所隔間2間及小
    便斗隔屏1片共計145,038元及稅金2,100元，是否經過兩造
    合意？
    (1)原告主張追加茶水櫃3座部分，業據提出茶水櫃3座之估價
      單含稅45,675元、茶水櫃立面圖、照片、民航局標單為證
      ，被告雖辯稱未同意追加，惟亦陳稱：其於估價單上蓋用
      公司便章，原告所提現場照片是對的，四尺3座等語，且
      被告所不爭執之民航局標單上確亦載有四尺茶水櫃3座之
      項目，則原告之主張自非無據，故被告所辯尚難採信。
    (2)原告主張追加淋浴間4間、廁所隔間2間及小便斗隔屏1片
      部分，業據提出施工圖影本7張、民航局工程驗收記錄影
      本為證，被告雖辯稱未同意追加，惟亦陳稱：上開工程是
      原告自行施作，多做的民航局當然會接受，淋浴間4間的
      圖是被告給的，是民航局的圖等語，則民航局既有上開追
      加部分之施工圖，事後又已驗收，可知原告施作上開追加
      部分工程，應非憑空自行施作。故原告主張其係經被告追
      加而施作，自為可採。
    (3)原告請求稅金2,100元部分，雖據提出估價單影本為證，
      惟被告否認之，並辯稱：如係多開發票，被告願開折讓單
      等語。而依卷附茶水櫃42,000元之估價單影本所載，稅金
      2,100元及總計44,100元等數字均已刪除，且說明欄將「
      本報價含施工未含稅額」等字刪除，改為「含稅含施工」
      等字，可見該部分工程合意之金額應係含稅42,000元，並
      未外加稅金2,100元。原告此部分請求尚無依據。
  (二)原告是否尚有瑕疵未改善而不得領款？
    (1)原告所提卷附三份工程合約書，被告並未爭執。依櫥櫃工
      程及廁所搗擺工程合約書約定之付款辦法，均係每月計價
      付款90%，餘10%於驗收完成後給付。可知被告至遲應於驗
      收完成後給付尾款。
    (2)系爭工程均係民航局大園鄉客運園暨貨運園區污水處理廠
      新建工程」中之部分工程，被告既自陳「民航局已於94
      年10月3日業主驗收完成計價已付」，可知系爭工程確已
      符合原定作人民航局之驗收標準，被告就其不爭執之工程
      款425,056元亦陳稱已經過驗收，則被告辯稱系爭工程尚
      有瑕疵未修復而拒絕給付餘款，並無依據。
  (三)被告得否主張扣款24,376元？
    (1)被告主張其另叫機具幫原告下貨，故應扣24,376元雜工費
      用部分，雖提出計價單影本為證，但該計價單為被告所製
      作，其中尚有未經原告領款者，且所記載之雜工金額與被
      告之主張不符。故被告此部分主張不足採。
    (2)被告主張原告未修復缺失，自95年1月4日起逾期55天，應
      依合約第19條規定罰款1,265,770元部分，因被告已自陳
      「民航局於94年10月3日業主驗收完成計價已付」，則原
      告應已於94年10月3日前完工，故被告主張原告自95年1月
      4 日起逾期55天，顯不足採，此部分扣款亦無理由。
六綜上所述，原告依工程合約請求被告給付624,761元及其中
  594,469元自原告催告時即94年3月2日起至清償日止，按年利
  率5%計算之法定遲延利息，為有理由，應予准許，原告逾此部
  分之請求，為無理由，應予駁回。
七本件事證業已明確，兩造其餘主張陳述及所提之證據，經本院
  審酌後，認均不足以影響本判決之結果，均毋庸再予論述，附
  此敘明。
八本件原告勝訴部分，兩造分別陳明願供擔保請准宣告假執行或
  免為假執行，均核無不合，爰分別酌定相當之擔保金額，予以
  准許。至於原告敗訴部分，其假執行之聲請即失所附麗，應予
  駁回。
九據上論結，原告之訴為一部有理由，一部無理由，依民事訴訟
  法第79條、第390條第2項、第392條第2項，判決如主文。
中    華    民    國    95    年    1     月    19    日
                    民事第四庭    法  官  林玲玉
以上正本係照原本作成。
如對本判決上訴，須於判決送達後20日內向本院提出上訴狀。
中    華    民    國    95    年    1     月    19    日
                                  書記官  江虹儀


司法院資訊處製作；財團法人民間司法改革基金會備份。
